臺灣高等法院刑事判決　　　　　　　　　　　　　九十三年度上訴字第一二二三號
　　上　訴　人
　　即　被　告　乙○○
右上訴人因偽造文書等案件，不服臺灣臺北地方法院九十二年度訴字第一四七０號，
中華民國九十三年三月二十四日第一審判決（起訴案號：臺灣臺北地方法院檢察署九
十二年度偵字第七五二五號），提起上訴，本院判決如左：
    主  文
上訴駁回。
    事  實
一、乙○○：
（一）於民國九十二年一月下旬，在臺北市萬華區龍山寺附近，明知真實年籍不詳之
      成年女子交付之丙○○皮夾一個（內含國民
      新銀行信用卡各一枚，係丙○○於九十一年十二月間下午八時許，在臺北市萬
      華區○○○路四十六號遺失），係屬來歷不明之贓物，竟基於收受贓物之犯意
      ，而收受之。
（二）復於九十二年一月下旬，在臺北市○○路、廣州街附近，明知另真實年籍不詳
      之成年男子，所兜售之ＰＨＳ手機一支，係屬來源不明之贓物（屬丁○○所有
      ，手機號碼：0000000000號，於九十二年一月十三日下午四時許，
      在臺北市○○區○○路一段國際會議中心會議廳失竊之物），竟以新臺幣（下
      同）五百元之低價買受，供己之用。嗣於同年二月二十二日下午四時三十分許
      ，在臺北市○○區○○路一段一六八號前，為警攔檢查獲，並於乙○○身上扣
      得上開丙○○所有國民
      、及丁○○所有手機一支。
（三）乙○○為避免身份遭警方識破，並掩飾持有贓物犯行，另基於偽造其胞兄甲○○署押之犯意，於九十二年二月二十二日下午四時三十分許，在臺北市政府警
      察局萬華分局桂林派出所應訊時，謊報「甲○○」姓名及年籍資料，並在如附
      表所示之偵訊（調查）筆錄、口卡片上，接續偽造「甲○○」之簽名及指印，
      足以生損害於甲○○，及警察機關偵訊筆錄之正確性。經承辦員警比對口卡片
      並電話詢問甲○○家屬後，查知上情。
二、案經臺北市政府警察局萬華分局報告臺灣臺北地方法院檢察署檢察官偵查起訴。
    理  由
一、本院行準備程序時，上訴人即被告乙○○坦承分別於右揭（一）之時地，由不知
    名成年女子處，取得被害人丙○○之皮夾、證件；復於右揭（二）之時地，向不
    知名之成年男子購買被害人丁○○之手機；再於右揭（三）之時地，於如附表所
    示之處簽署「甲○○」之署押（含指印）等事實不諱。惟矢口否認有何收受、故
    買贓物、偽造署押之犯行，辯稱：（一）之部分，係掃地之歐巴桑將皮夾交付，
    其還來不及交到派出所就被警察捕獲；（二）之部分，其買受時並不知悉手機為
    贓物，只是貪便宜而已；（三）之部分，係製作筆錄時員警很兇，其不小心寫錯
    欲更改，但員警稱一定要寫「甲○○」，逼迫其繼續寫「甲○○」云云。
二、經查：
（一）右揭（一）之部分：
      前開事實，除據被告坦承不諱外，並經被害人丙○○於警訊證述：皮夾、證件
      係於九十一年十二月間下午八時許，市長選舉時在龍山國中（臺北市○○路四
      六號）遺失等情明確，並有於被告身上扣得前開被害人丙○○遺失之皮夾、證
      件可稽，而扣押物經被害人指認領回，亦有臺北市政府警察局萬華分局贓物認
      領保管收據附卷可佐。雖被告辯稱：收受上開皮夾、證件後，未及交至派出所
      即為警查獲云云。然被告於警訊時自承：上開皮夾、證件係九十二年一月下旬
      即取得等情（見偵查卷第七頁背面），而被害人丙○○之物於九十二年二月二
      十二日方於被告身上扣得，則被告隨身攜帶幾達一月之久，豈會無機會報警處
      理，是被告顯係基於收為己有之意而持有至明，被告所辯委無足採。
（二）右揭（二）之部分：
      前開事實，除據被告坦承以五百元之低價買受不諱外，並經被害人丁○○於警
      訊證述：手機係於九十二年一月十三日下午大約十六時左右，在臺北市○○路
      ○段國際會議中心二○二Ａ會議廳外之記者接待處桌上遭人竊走等情明確，並
      於被告身上扣得前開被害人丁○○失竊之手機可稽，而手機經被害人指認領回
      ，亦有臺北市政府警察局萬華分局贓物認領保管收據附卷可佐。被告雖辯稱：
      不知手機為贓物云云。然被告於原審審理時已供稱：上開手機係新型，五百元
      較市價便宜相當多，而該同型款手機一般市價二、三千元等語，是以此購得之
      低價、購買途徑迥異尋常等情以觀，被告就該手機來源不明、屬贓物等情知之
      甚稔，所辯不知贓物云云，顯係臨訟卸責之詞。
（三）右揭（三）之部分：
      前開事實，除據被告坦稱偽簽如附表所示之「甲○○」署押（含指印）等情外
      ，亦經證人即製作筆錄員警何振棠證述綦詳，且有如附表所示之偵訊（調查）
      筆錄、甲○○口卡片在卷可參，堪以認定。證人何振棠於原審審理時結證：偵
      訊時，係被告主動自稱係「甲○○」，據此調出甲○○之口卡片，被告立即簽
      署「甲○○」，但因照片不大相符，所以再以電話詢問甲○○之家屬，被告仍
      堅持其係「甲○○」，故簽名係被告主動所為等語。被告辯稱：警察逼迫簽名
      ，一時緊張就簽甲○○名字云云，難以憑信。
（四）綜上所述，本件事證明確，被告犯行洵堪認定，應予依法論科。
三、核被告所為，分別係犯刑法第三百四十九條第一項收受贓物罪、同條第二項故買
    贓物罪、第二百十七條第一項之偽造署押罪。又被告於同日警訊中所為如附表文
    件上偽造「甲○○」之署押，雖係分別數行為，然其係於同一刑事案件中之數行
    為，於同時地實施侵害之法益，各行為之獨立性極為薄弱，依一般社會健全觀念
    難以強行分離，且被告冒名應訊，主觀上當然有自始至終在各階段中偽造署押之
    意思，認各個舉動不過為犯罪行為之一部分，故同一刑事案件中之數偽造行為，
    可視為一刑事訴訟程序之數個階段，不過係行為接續而完成整個犯罪，應係基於
    單一犯意接續所為，侵害單一法益，應包括於一行為予以評價，為接續犯，應論
    以一罪。被告所犯三罪，犯意個別，行為互殊，應分論併罰。至起訴書中：(1)認
    被告另犯刑法第二百十六條、第二百十條部分，因並未於犯罪事實欄載明該部分
    之犯罪事實，原審蒞庭檢察官於審理時復當庭陳明係屬贅載，應予刪除等情（見
    原審九十三年三月十日筆錄第十一頁）。(2)起訴事實雖未載明如附表編號二處之
    偽造「甲○○」署押，惟此部分與前開起訴之附表編號一之部分，為接續同一行
    為，且經公訴蒞庭檢察官於原審審理時陳明補充（同見上開筆錄），基於審判不
    可分之法則，法院自應一併審理。(3)就被告前開偽造署押之犯行，起訴書中認應
    係連續犯，並認收受贓物、故買贓物罪應係連續犯等語，尚有未洽，公訴蒞庭檢
    察官亦於原審審理當庭陳明更正，本院無庸再予論述，併此敘明。
四、原審以被告罪證明確，適用刑法第三百四十九條第一項、第二項、第二百十七條
    第一項、第四十一條第一項前段、第五十一條第一項第六款、罰金罰鍰提高標準
    條例第一條前段、第二條，審酌被告於犯罪後仍不知悔悟，並衡量被告之犯罪動
    機、目的、手段及犯罪所生之危險等一切情狀，就收受贓物部分，判處拘役二十
    日；就故買贓物部分，判處拘役三十日；就偽造署押部分，判處有期徒刑二月，
    就拘役部分合併定其應執行拘役四十日，並均諭知易科罰金之折算標準。另敘明
    被告偽簽他人之姓名並按捺指印於警詢筆錄，該指印同為代表該被冒用者之姓名
    ，作用及效力與署押無異，亦屬署押之一種，是偽造如附表所示之「甲○○」署
    押，不問屬被告所有與否，均依刑法第二百十九條之規定沒收。其認事用法均無
    不合，量刑亦屬適當，被告上訴否認犯罪並稱原審判刑過重，為無理由，應予駁
    回。
五、被告經合法傳喚，於本院審判期日無正當理由不到庭，爰不待其陳述，逕行判決
    。
據上論斷，應依刑事訴訟法第三百六十八條、第三百七十一條，判決如主文。
本案經檢察官柯麗鈴到庭執行職務。
中　　　華　　　民　　　國　　九十三　　年　　　七　　　月　　二十七　　日
                              臺灣高等法院刑事第五庭
                                  審判長法  官  曾　德　水
                                        法  官  魏　新　國
                                        法  官  楊　炳　禎
右正本證明與原本無異。
不得上訴。
                                        書記官  廖　素　花
中　　　華　　　民　　　國　　九十三　　年　　　七　　　月　　二十八　　日
附錄：本判決論罪科刑法條全文
刑法第三百四十九條第一、二項
收受贓物者，處三年以下有期徒刑、拘役或五百元以下罰金。
搬運、寄藏、故買贓物或為牙保者，處五年以下有期徒刑、拘役或科或併科一千元以
下罰金。
刑法第二百十七條第一項
偽造印章、印文或署押，足以生損害於公眾或他人者，處三年以下有期徒刑。
附表：
┌──────────────────────┬───────────┐
│偽造署押文書名稱                            │應    沒    收    物  │
├─┬────────────────────┼───────────┤
│  │臺北市政府警察局萬華分局桂林所九十二年二│偽造之「甲○○」簽名壹│
│一│月二十二日下午四時三十分偵訊（調查）筆錄│枚、指印枚　　　　　│
│  │（見偵查卷第五頁正、反面，以複寫之方式，│                      │
│  │一式三份）                              │                      │
├─┼────────────────────┼───────────┤
│二│甲○○之口卡片（同右卷第十八頁）        │偽造「甲○○」簽名含指│
│  │                                        │印各壹枚　　　　　    │
└─┴────────────────────┴───────────┘
